臺灣澎湖地方法院民事裁定　　　　　　 100年度家聲字第10號
聲　請　人　林暉坪
代　理　人　魯惠良律師
相　對　人　江佩玲
上當事人間聲請酌定與未成年子女會面交往方式事件，本院裁定
如下：
    主    文
聲請人得依附表所示之時間及方式與兩造所生未成年子女林沄蓁
（女，民國96年7月1日，身分證統一編號：Ｚ000000000號）會面
、交往，兩造並應遵守附表所示之規則，相對人不得妨礙聲請人
探視權之行使。
程序費用新臺幣壹仟元由相對人負擔。
    理    由
一、聲請意旨略以：兩造原為夫妻，育有未成年子女林沄蓁（女
    ，民國96年7月1日，身分證統一編號：Ｚ000000000號），嗣
    於98年9月23日協議離婚，並約定林沄蓁之權利義務之行使
    、負擔由相對人任之。現相對人與林沄蓁均設籍於澎湖縣白
    沙鄉赤崁村246號之1，聲請人於99年9 月起，欲與林沄蓁見
    面，皆受到相對人刁難阻撓，99年12月底至100 年10月，只
    於100年2月26日及27日探視一次，與相對人約定下次探視時
    間為100 年7月8日，得與女兒林沄蓁相處10日，然屆期被告
    竟拒不准探視接回，聲請人多次以電話聯絡相對人，或以簡
    訊、存證信函聯繫，均未獲回應，致無法與林沄蓁見面相聚
    。雖相對人以聲請人無故停止支付子女生活扶養費為由，拒
    絕聲請人探視子女，惟兩造離婚協議書已明白約定原告每月
    需負擔林沄蓁生活費新台幣（下同）25,000元，至年滿18歲
    時或女方再婚為止，因相對人於99年下半年再婚，聲請人始
    依照約定於100年1月即停止匯款，並無不當。為此，爰請求
    法院酌定聲請人與未成年子女會面交往之方式期間等語。
二、相對人則以：兩造於98年9 月23日離婚後，未成年子女林沄
    蓁協議由相對人監護，至今至民國100年5月止，均讓聲請人
    與女兒會面交往，若時間及子女健康狀況許可，也讓其接回
    同宿。但女兒自聲請人處送返後常發燒無法至托兒所上課，
    最多曾請假一個月在家，甚至須住院休養。而聲請人仍不斷
    打電話要求將女兒定期接回同宿，相對人不捨女兒來回奔波
    ，請聲請人延至過年後再探視接回，豈知聲請人於100年2月
    27日強行接走女兒並藉機要求增加探視時間而延遲送回。兩
    造並改約定探視時間為100年7月份。聲請人於99年10月份無
    故停止支付子女扶養費，經催告後於99年12月3日匯入25,00
    0元後就未曾再支付，而相對人與現任丈夫係於100年4 月17
    日登記結婚，並非聲請人所述之99年下半年。且相對人並無
    故意逃避聲請人探視之意，惟依據聲請人要求每月單週之周
    五晚間7時至週日晚間8時至相對人住所探視之方式，有違善
    良風俗倫常，亦妨礙相對人家庭關係；而女兒現僅4 歲餘，
    若每兩週即搭機往返臺灣澎湖或經常於旅館留宿，不僅影響
    作息，女兒健康狀況亦不堪負荷，而不符子女成長之最佳利
    益。另女兒林沄蓁目前所就讀之托兒所並無寒暑假之別，寒
    假僅有過年期間，暑假僅有學期前之教學準備週共7至10 日
    ，無法配合聲請人所要求之10日與20日之探視等語，資為抗
    辯。
三、按「夫妻離婚者，對於未成年子女權利義務之行使或負擔，
    依協議由一方或雙方共同任之。未為協議或協議不成者，法
    院得依夫妻之一方、主管機關、社會福利機構或其他利害關
    係人之請求或依職權酌定之。前項協議不利於子女者，法院
    得依主管機關、社會福利機構或其他利害關係人之請求或依
    職權為子女之利益改定之。行使、負擔權利義務之一方未盡
    保護教養之義務或對未成年子女有不利之情事者，他方、未
    成年子女、主管機關、社會福利機構或其他利害關係人得為
    子女之利益，請求法院改定之。前三項情形。法院得依請求
    或依職權，為子女之利益酌定權利義務行使負擔之內容及方
    法。法院得依請求或依職權，為未行使負擔權利義務之一方
    酌定其與未成年子女會面交往之方式及期間。」民法第1055
    條第1 項至第4項及第5項前段分別定有明文。而民法有關父
    母對於未成年子女「會面交往權」之規定，係為使未取得親
    權之父母一方，於離婚後得繼續與子女保持連繫，蓋父母希
    冀了解子女之生活狀況，看守子女之順利成長，其不僅為父
    母之權利，且亦為子女之利益著想，此並非父母單獨之一方
    可為完全之提供，故在離婚之家庭仍需父母本於為子女之利
    益為適當之協議及調整，使子女成長過程中得以完全感受父
    母之關愛，即令父母因故離異，仍須為子女之利益，而為適
    度之配合，使子女有機會接受父母雙方感情之滋潤，會面交
    往乃係親子關係最後之保障，若經年累月不予會面交往者將
    造成父母子女關係日漸疏遠，對於父母或子女皆屬極不公平
    。故若父母雙方就會面交往內容無法達成協議者，應以未成
    年子女之最佳利益為考量，由法院酌定符合未成子女之最佳
    利益之探視權內容。
四、經查：
(一)聲請人主張兩造原為夫妻，育有未成年子女林沄蓁，嗣於98
    年9 月23日協議離婚，並約定林沄蓁之權利義務之行使、負
    擔由相對人任之，業據聲請人提出戶籍謄本、離婚協議書影
    本為證，復為相對人所不爭執，堪信為真實。又聲請人主張
    99年12月底至100年10月，僅於100年2 月26日及27日探視接
    回林沄蓁一次，與相對人所約定之下次探視時間為100年7月
    8 日，屆期亦受被告拒絕探視接回，而未能與林沄蓁會面交
    往等情，雖相對人到庭時以聲請人尚有直接到學校門口探視
    為抗辯，並表示因聲請人未撫養且不能體諒小孩子住院始拒
    絕聲請人接回女兒，但就聲請人所主張之上開事實則未否認
    ，亦足堪認定聲請人上開主張係為真實，並且兩造間就子女
    會面交往方式確有爭執。
(二)本件兩造於離婚後，兩造所生未成年子女林沄蓁權利義務之
    行使或負擔雖由相對人任之，然依前揭法條說明仍不得擅自
    剝奪聲請人對於林沄蓁之會面交往權利。相對人縱以聲請人
    未給付扶養費用，以及小孩身體不堪負荷臺灣澎湖兩地往返
    為由資為抗辯，而拒絕聲請人將小孩接回臺灣相處，惟查，
    扶養義務雖亦為未成年子女之父親即本件聲請人應盡之義務
    ，然扶養費用之給付並非父母一方行使與未成年子女會面交
    往權利之前提要件，任親權一方之父母自不得以此為由拒絕
    他方父母與未成年子女之交往會面權利；又依經驗法則判斷
    ，未成年幼兒於成長期間，自難免偶發身體上之病痛，相對
    人雖認兩造女兒林沄蓁因身體不堪負荷聲請人接回臺灣之奔
    波勞頓，而有發燒症狀甚至住院之情形，惟查相對人所呈醫
    療費用單據，林沄蓁就診之日期分別為100年1月5日，及同
    年2月23日、6月13日（並住院至同月18 日出院），皆非發
    生於聲請人100年2月26、27日探視接回之後，自難據以證明
    與聲請人之探視間有何關聯，且上開就診地點既皆位於台北
    ，而時間上又非聲請人將林沄蓁接回之時期，亦足認林沄蓁
    縱有臺灣澎湖兩地頻繁往返之情形，仍尚難盡歸責於係因聲
    請人一方所致，相對人自不得執此作為拒絕聲請人探視子女
    之理由。本院審酌聲請人並無不適宜行使子女探視權之情形
    存在，是聲請人主張行使子女探視權，請求本院酌定其與未
    成年子女林沄蓁會面交往之方式及期間，為有理由。
(三)又本院審酌兩造現行分居於臺灣、澎湖之現狀，並兼顧未成
    年子女人格之正常發展及滿足父母子女間之親情以享天倫，
    並考量離婚後未取得親權之一方，得盡其關懷、了解、照顧
    未成年子女成長及學習狀況之義務，以促進子女人格健全發
    展，亦可監督他方正當行使親權，以免濫用，是聲請人之會
    面交往權亦不宜過度限縮等情狀，爰酌定聲請人與兩造所生
    未成年子女林沄蓁之會面方式及期間如主文第一項所示，以
    利親子關係之增進。
五、另本院僅係依現有情況為上開酌定，並非永久必然之安排，
    兩造在行使、負擔權利義務及探視會面時，仍應以慎重之方
    式為行使，以期符合未成年子女之最佳利益。若聲請人於探
    視未成年子女時，對其有未盡保護教養義務或不利情事時，
    或雙方有以任何不正當方法阻撓他方行使探視權，他方均得
    訴請法院改定監護人或變更會面之方式、期間，併此敘明。
六、依非訟事件法第21條第2 項、第24條第1 項，民事訴訟法第
    78 條 ，裁定如主文。
中    華    民    國   100    年    11    月    24    日
                       家事法庭 法  官  吳宏榮
上為正本係照原本作成。
如對本裁定抗告，須於裁定送達後10日內向本院提出抗告狀（須
附繕本），並繳納裁判費新臺幣1,000元。
中    華    民    國   100    年    11    月    24    日
                                書記官  林德盛
附表：
一、時間：
(一)聲請人於每月第一週週五下午八時起，至兩造所約定地點或
    未成年子女所在地點，偕同未成年子女林沄蓁外出同遊、同
    宿，並於當週週日下午六時前將未成年子女林沄蓁送回上述
    地點。若欲探視當日聲請人於下午九時前仍未到達上開地點
    ，則取消當次之探視，相對人及未成年子女均無須等候。
(二)未成年子女林沄蓁就讀小學後，期間如遇學校寒、暑假期間
    ，除上開探視時間外，得各接回同宿七日及二十日，兩造可
    協議得分割數次為之。協議不成者，則均以學校放假日之翌
    日為首日，由聲請人於該日上午九時至上述地點偕同未成年
    子女林沄蓁外出同宿，至期滿之日下午六時前將未成年子女
    林沄蓁送回上述約定地點。
(三)期間如遇春節期間，除上開探視時間外，得接回同宿三日，
    其探視方式得由兩造協議。協議不成者，則以農曆一月初四
    為首日，由聲請人於該日上午九時至上述地點偕同未成年子
    女林沄蓁外出同宿，至農曆一月初六下午六時前將未成年子
    女林沄蓁送回上述約定地點。
二、聲請人與兩造所生未成年子女林沄蓁會面交往之方式及兩造
    應遵守之規則：
(一)方式：
    1.行使探視權之聲請人應於探視前二日通知相對人，除非有
      礙未成年子女之利益，相對人均不得無故拒絕。若經行使
      探視權之聲請人同意或出於未成年子女之要求，相對人亦
      得陪同到場。
    2.得為見面、通信、通話之行為。
    3.得為致贈禮物、交換照片、拍照等行為。
    4.行使探視權之一方其家人得陪同會面。
    5.未成年子女之地址如有變更，相對人及其家人均應隨時通
      知聲請人。
(二)應遵守之規則：
    1.兩造均不得有危害未成年子女身心健康之行為。
    2.聲請人於實施會面交往或外出同宿之日，如遇未成年子女
      參加課後輔導或才藝學習等課程，則應負責接送未成年子
      女前往參與上開課程，並應負責指導其完成相關之家庭課
      業。於會面交往、同宿期間屆至時，亦不得遲延送回未成
      年子女。
    3.兩造均不得對未成年子女灌輸反抗對造之觀念。
    4.如未成年子女於會面交往中患病或遭遇事故，相對人無法
      就近照料時，行使探視權之聲請人應為必要之醫療措施，
      即其於會面交往實施中，仍須善盡對未成年子女之保護教
      養義務。